臺灣高等法院刑事判決　　　　　　　　96年度上訴字第1896號
上　訴　人
即　被　告　丙○○
上列上訴人因偽造文書案件，不服臺灣板橋地方法院95年度訴字
第3969號，中華民國96年3月22 日第一審判決（起訴案號：臺灣
板橋地方法院檢察署95年度偵字第25668 號），提起上訴，本院
判決如下：
    主    文
原判決撤銷。
丙○○行使偽造之私文書，足以生損害於他人，累犯，處有期徒
刑月，如易科罰金，以新臺幣壹仟元折算壹日。
偽造之「丁○○」署押壹枚及偽造之「甲○○」署押貳枚均沒收
之。
    事    實
一、丙○○前於民國93年間因毀損案件，經臺灣臺北地方法院以
    93年度簡字第1290號刑事判決判處有期徒刑三月，如易科罰
    金，以銀元300元折算1日確定，於93年10月8 日易科罰金執
    行完畢（於本案構成累犯），於94年9 月30日因適應障礙，
    疑似自閉症至國立臺灣大學醫學院附設醫院急診，94年10月
    5 日住院，94年10月21日出院，其後規則門診治療中，因其
    心智缺陷，致其辨識行為違法或依其辨識而行為之能力，顯
    著減低，而對於先前承辦其涉嫌毀損國泰世華銀行提款卡一
    案（經臺灣板橋地方法院檢察署檢察官於95年4 月28日聲請
    簡易判決處刑，經原審於95年6 月13日以95年度簡字第3336
    號簡易判決判處有期徒刑5 月，如易科罰金，以300元折算1
    日，現經原審以95年度簡上字第532 號審理中）之臺北縣政
    府警察局永和分局警員丁○○、中和分局秀山派出所警員甲○○以及臺灣板橋地方法院檢察署檢察官乙○○不滿，竟基
    於行使偽造私文書之犯意，於95年7 月間某日，在不詳地點
    ，冒用丁○○、甲○○之名義，在廣告傳單背面，書寫「顯
    陳公旻源之靈位、永和分局丁○○哀」、「顯陳公旻源之靈
    位、秀山派出所甲○○哀」、「顯考陳公旻源之靈位、秀山
    派出所甲○○哀」等文字，並偽造「丁○○」之署押一枚及
    「甲○○」之署押二枚，用以表示「丁○○」、「甲○○」
    向乙○○致悼念之意，復於同年月25日，將前開偽造之不實
    文書寄送予臺灣板橋地方法院檢察署檢察官乙○○而行使之
    ，足生損害予丁○○、甲○○（丙○○所涉恐嚇罪嫌，則經
    檢察官不另為不起訴處分在案）。
二、案經甲○○訴由臺北縣政府警察局移送及臺灣板橋地方法院
    檢察署政風室自動檢舉經同署檢察官偵查起訴。
    理    由
一、被告以外之人於審判外之言詞或書面陳述，除法律有規定者
    外，不得作為證據。次按被告以外之人於審判外之陳述，經
    當事人於審判程序同意作為證據，法院審酌該言詞陳述或書
    面陳述作成時之情況，認為適當者，亦得為證據。當事人、
    代理人或辯護人於法院調查證據時，知有第159條第1項不得
    為證據之情形，而未於言詞辯論終結前聲明異議者，視為有
    前項之同意，刑事訴訟法第159條第1項及第159條之5分別定
    有明文。查本案以下所引證據，均未據被告丙○○否認其證
    據能力（見原審96年2月6 日準備程序筆錄、本院96年5月21
    日審判程序筆錄），且未於本案言詞辯論終結前聲明異議，
    本院審酌該等證據核無違法取證或證明力顯然過低之情事，
    依各該陳述作成時之狀況，並無不適當之情形，自均得為證
    據，合先敘明。
二、訊據被告固不否認曾以被害人丁○○、甲○○之名義書寫前
    開內容之文字後，寄送予臺灣板橋地方法院檢察署檢察官乙○○等事實，惟矢口否認有上開偽造私文書犯行，辯稱：我
    是因為警員在警察局有打我，潑我冷水、熱水，拿鐵鍊腳鐐
    拉我的腳，對我有暴力行為，且乙○○檢察官說我有不明精
    神病公然侮辱我，又因我心智精神耗弱，才會這樣做云云。
三、經查：
  (一)被告於95年7 月間某日，在不詳地點，冒用被害人丁○○、
    甲○○之名義，在廣告傳單背面，書寫「顯陳公旻源之靈位
    、永和分局丁○○哀」、「顯陳公旻源之靈位、秀山派出所
    甲○○哀」、「顯考陳公旻源之靈位、秀山派出所甲○○哀
    」等文字，並於同年月25日，將該等文書寄送予臺灣板橋地
    方法院檢察署檢察官乙○○等事實，業據被告迭於警詢、原
    審偵審中及本院審理時供認不諱（見臺灣板橋地方法院檢察
    署95年度偵字第25668 號偵查卷第10頁至第12頁及第54頁至
    第55頁、原審96年2月6 日準備程序筆錄、本院96年5月21日
    審判程序筆錄），並經被害人即臺北縣政府警察局永和分局
    警員丁○○、中和分局秀山派出所警員甲○○於警詢時指述
    綦詳（見同上偵查卷第5頁至第8頁），且據證人即臺灣板橋
    地方法院檢察署檢察官乙○○於檢察事務官調查時供陳明確
    （見同上偵查卷第46頁），另有郵寄予檢察官乙○○之廣告
    傳單三張附卷可佐（見同上偵查卷第24頁至第26頁）。而該
    等廣告傳單經送內政部警政署刑事警察局採集指紋後，以電
    腦比對法及特徵點比對法鑑驗結果，認其上指紋與該局檔存
    被告指紋卡之右食指、左拇指、右拇指指紋相符，有該局95
    年9月19 日刑紋字第0950140704號鑑驗書一份存卷足憑（見
    同上偵查卷第34頁），足認卷附之廣告傳單確係被告書寫後
    郵寄予檢察官乙○○，要屬無疑。
  (二)再觀諸被告在前開廣告傳單背面乃書寫「顯陳公旻源之靈位
    、永和分局丁○○哀」、「顯陳公旻源之靈位、秀山派出所
    甲○○哀」、「顯考陳公旻源之靈位、秀山派出所甲○○哀
    」等文字，顯係冒用被害人丁○○、甲○○之名義，表徵被
    害人丁○○、甲○○向檢察官乙○○致悼念之意，自足以生
    損害於被害人丁○○、甲○○，應可認定。
  (三)被告雖辯稱：因警員丁○○、甲○○在警察局有打伊，潑伊
    冷水、熱水，拿鐵鍊腳鐐拉伊的腳，對伊有暴力行為，伊才
    會這樣做云云，惟被告並未指出任何證據資料以供法院審認
    ，尚難逕信其所述上情為真實。況縱係屬實，亦僅屬被告之
    犯罪動機，而臺灣板橋地方法院檢察署檢察官乙○○在其所
    承辦之該署95年度偵字第10353 號被告丙○○所涉犯毀損案
    件之聲請簡易判決處刑書記載：丙○○……，因罹患未明示
    之躁鬱精神病及其他精神病，而有妄想、情緒不穩定及固執
    想法等症狀，竟基於毀損之故意，於94年9月2日某時許，在
    台北縣永和市○○路○段15號之國泰世華商業銀行永和分行
    前，以強力膠、快乾等不明液體滲入國泰世華商業銀行自動
    提款機之鈔票存入口、輸入鍵盤及提款機內部，致上開提款
    機無法使用，嗣經前開永和分行行員張智浩於94年9月2日 6
    時41分許發覺後，隨即調閱監視影帶後，發覺係丙○○所為
    ，並報警處理，始悉上情等情。僅係檢察官敘述其認定被告
    所犯該次毀損罪之犯罪原因而已，實難遽認檢察官有公然侮
    辱被告之行為，況被告之刑事上訴狀亦載明其患有精神耗弱
    及其他病狀，益難證明檢察官有公然侮辱被告之犯意，是被
    告上開所辯，自均無從解免其上開行使偽造私文書之罪責，
    至被告於94年9 月30日因適應障礙，疑似自閉症至國立臺灣
    大學醫學院附設醫院急診，94年10月5 日住院，94年10月21
    日出院，其後規則門診治療中，為屬心智缺陷，致其辨識行
    為違法或依其辨識而行為之能力，顯著減低之人（即刑法修
    正前之精神耗弱之人），有被告所呈之國立臺灣大學醫學院
    附設醫院精神部心理衡鑑用紙附卷可稽，亦僅能依刑法第19
    條第2 項之規定予以減輕其刑，尚不能因此而解免其上開刑
    責。
  (四)綜上而觀，本案事證明確，被告犯行堪以認定，應予依法論
    科。
四、核被告所為，係犯刑法第216條、第210條之行使偽造私文書
    罪。其偽造署押係偽造私文書之部分行為，而其偽造私文書
    後，復持以行使，偽造之低度行為應為行使之高度行為所吸
    收，均不另論罪。被告以一行為同時冒用被害人甲○○、丁○○之名義而偽造前開私文書，復將之郵寄予檢察官乙○○
    而行使之，乃觸犯數個相同之行使偽造私文書罪名，且侵害
    數人法益，為同種想像競合犯，應依刑法第55條規定從一重
    處斷。又被告前於93年間因毀損案件，經臺灣臺北地方法院
    以93年度簡字第1290號刑事判決判處有期徒刑三月，如易科
    罰金，以銀元300元折算1 日確定，於93年10月8日易科罰金
    執行完畢，有本院被告前案紀錄表一件在卷可稽，其於五年
    內故意再犯本案有期徒刑以上之罪，為累犯，應依刑法第47
    條第1 項規定加重其刑，惟被告行為時因其心智缺陷，致其
    辨識行為違法或依其辨識而行為之能力，顯著減低，應依刑
    法第19條第2 項之規定予以減輕其刑，並先加後減之。原審
    以被告上揭罪證明確，予以論科，被告上訴意旨執上開辯解
    否認犯罪，指摘原判決不當，並無可取，惟被告上訴意旨以
    伊行為時有心智精神耗弱之情形，原審未予審酌，指摘原判
    決不當，則為有理由，原判決既有上揭可議之處，自仍應由
    本院將原判決予以撤銷改判。審酌被告因其所涉刑事案件而
    對承辦警員及檢察官不滿，卻不依合法程序向渠等主管機關
    申訴、陳情或逕向檢警機關提出告訴，反而冒用警員之名義
    書寫哀悼他人往生之文書予檢察官，手段顯有未當，而其犯
    罪後對其犯行，猶不思反省，態度非佳，兼衡其智識程度、
    所生危害等一切情狀，量處如主文所示之刑，並諭知如易科
    罰金之折算標準，以資懲儆。被告在卷附廣告傳單背面所偽
    造之「丁○○」署押一枚及「甲○○」署押二枚，不問屬於
    犯人與否，均應依刑法第219條規定宣告沒收之。
據上論斷，應依刑事訴訟法第369條第1項前段、第364條、第299
條第1項前段，刑法第216條、第210條、第55條、第47條第1項、
第19條第2項、第41條第1項前段、第219條，判決如主文。
本案經檢察官李良忠到庭執行職務。
中　　華　　民　　國　　96　　年　　5 　　月　　28　　日
　　　　　　　　　刑事第三庭  審判長法　官　許國宏
　　　　　　　　　　　　　　　　    法　官　許增男
　　　　　　　 　 　　　　　　　　　法　官　楊貴志
以上正本證明與原本無異。
如不服本判決，應於收受送達後十日內向本院提出上訴書狀，其
未敘述上訴之理由者並得於提起上訴後十日內向本院補提理由書
（均須按他造當事人之人數附繕本）。
                                    書記官  陳盈璇
中　　華　　民　　國　　96　　年　　5 　　月　　29　　日
附錄：本案論罪科刑法條全文
中華民國刑法第210條
（偽造變造私文書罪）
偽造、變造私文書，足以生損害於公眾或他人者，處五年以下有
期徒刑。
中華民國刑法第216條
（行使偽造變造或登載不實之文書罪）
行使第二百十條至第二百十五條之文書者，依偽造、變造文書或
登載不實事項或使登載不實事項之規定處斷。
